臺灣高等法院臺南分院刑事裁定
抗　告　人
即受處分人　甲○○
上列抗告人因違反道路交通管理處罰條例案件，不服臺灣臺南地
方法院中華民國94年7月6日裁定（94年度交聲字第208號)，提起
抗告，本院裁定如下：
    主  文
抗告駁回。
    理  由
一、抗告人即受處人即異議人於原法院聲明異議意旨略以：抗告
    人於民國九十四年一月九日上午九時二十八分許，騎乘車牌
    號碼VGU-二三○號輕機車，沿台中市○○路騎駛，行經該路
    與市政路口並機車已穿越市政路達三分之一時，惠文路之號
    誌閃為黃燈，抗告人即先騎至市政路之機車待轉區停約三、
    四秒等綠燈後，始再通過該路口，故抗告人行經台中市○○
    路與市政路口時，並無交通違規情事，台中市警察局第六分
    局員警取締本案，僅以個人主觀裁量隨意辦理，抗告人不服
    ，並為求真實現場重現，請調閱監視錄影帶為憑。從而，抗
    告人不服原裁處，而提起本件異議。
二、按汽車（含機器腳踏車）駕駛人轉彎時，有不依標誌、標線
    、號誌指示情形者，處（銀元）二百元以上六百元以下（即
    新台幣六百元以上一千八百元以下）罰鍰；並記違規點數一
    點；道路交通管理處罰條例第四十八條第二款及第六十三條
    第一項第一款分別定有明文。又按機器腳踏車行駛之車道及
    轉彎，應依標誌或標線之規定行駛；無標誌或標線者，在同
    向三車道以上道路，均應以兩段方式進行左轉彎；而設於實
    施機慢車兩段左轉路口附近顯明之處，並配合劃設機慢車左
    轉待轉區標線之機慢車兩段左轉標誌，係用以告示左轉機器
    腳踏車或慢車駕駛人應遵照號誌指示，在號誌顯示允許直行
    時先行駛至右前方路口之左轉待轉區等待左轉，俟該方向號
    誌顯示允許直行後，再行續駛，以兩段方式完成左轉；機慢
    車左轉待轉區線，用以指示機器腳踏車或慢車駕駛人分段行
    駛；道路交通安全規則第九十九條第一項、同項第三款、及
    道路交通標誌標線號誌設置規則第六十五條第一項一、第一
    百九十一條第一項亦分別規定甚明。
三、經查：
（一）本件抗告人甲○○於九十四年一月九日上午九時二十八分
      許，騎乘車牌號碼VGU-二三○號輕機車，行經台中市○○
      路左轉市政路時，有未依標誌標線兩段式左轉之違規情事
      ，有台中市警察局中市警交字第GC0000000號舉發
      違反道路交通管理事件通知單、台中市警察局第六分局九
      十四年三月二十八日中分六交字第○九四○○一一五六二
      號函及台中市警察局第六分局九十四年六月七日中分六交
      字第○九四○○一九三○八號函暨所附現場照片四張等附
      卷可稽（見原審卷第十六、十、二九至三一頁）。
（二）證人即執行勤務舉發本違規事件之員警林慶章於原審調查
      時證稱：「（問：本件是否你舉發，情形如何？）是我告
      發的，當時我是執行巡邏勤務並在市政路上攔查惠文路違
      規左轉的車輛，惠文路與市政路口上有劃設待轉區並有標
      誌指示惠文路需兩段式左轉，當時我看到抗告人騎乘機車
      由惠文路駛出，當時惠文路是綠燈，抗告人就騎乘機車直
      接由惠文路左轉到市政路上，我見狀即攔停抗告人的機車
      並依法開單舉發」、「（問：所站的位置距離該路口多遠
      ？）約十幾公尺左右」、「（問：見抗告人左轉時，惠文
      路的燈號有無變化？）我所站的位置能夠清楚看到惠文路
      的燈號情形，抗告人的機車到我所站位置而我將之攔停時
      ，惠文路的燈號仍然是綠燈，並無任何的變化」、「（問
      ：抗告人的機車是由惠文路直接左轉進入市政路？或是騎
      到惠文路與市政路上的待轉區後左轉？）抗告人的機車是
      直接左轉，並無騎到該路口的待轉區後才騎過來的，且如
      果抗告人的機車先騎到待轉區再騎到我所站的位置，因當
      時市政路的號誌是紅燈就變成闖紅燈了」、「（問：是否
      有清楚看到抗告人機車駛出惠文路到攔停為止之惠文路燈
      號？）有清楚看到，惠文路的號誌是綠燈」、「（問：當
      時警車所停位置？提示抗告人所提現場圖）確實是停在巷
      子裡面沒錯，因為當時該處的交通情形，所以我們才將警
      車停在巷子內，距離我們約三公尺，且當時沒有開啟警示
      燈，依規定是無須開啟警示燈」、「（問：當時是否從樹
      幹後出來攔停抗告人機車？）我是站在該路段路邊停車格
      前方，我並沒有站在樹幹後面，而於抗告人違規時衝出來
      取締」等語（見原審卷第二四至二五頁）。而警員林慶章
      僅係執勤員警，與抗告人間不僅未有任何嫌隙，並係毫不
      相識之人，且目睹及取締抗告人上開違規情事，衡情應無
      設詞攀誣、或虛構違規事實以陷害抗告人之理，依上揭說
      明，應無誤看或誤為判斷之情事。況警員執行公務本身受
      行政懲處責任之監督，到庭具結作證更以刑罰擔保其真實
      性，殊無甘冒行政懲處及刑法偽證罪責任而刻意誣陷抗告
      人之必要，是證人林慶章前揭證述，堪予採信。
（三）抗告人雖辯稱：伊係先騎至市政路之機車待轉區停約三、
      四秒等綠燈後，始再通過市○路○○○路口，且員警從樹
      幹後衝出，如何清楚路況云云。惟按法院受理交通異議案
      件，乃是對於交通舉發行政處分審查其是否違法，本質上
      屬於行政爭訟過程，與普通法院審理刑事案件之原則不同
      。其舉證責任之原理，非如刑事案件中，應超越任何合理
      懷疑始可為有罪判決者之嚴格程度。其舉證責任之原理，
      應與民事訴訟相類似，除有特別規定外，基本上準用民事
      訴訟法，由國家機關與人民二造，各自履行其主觀之舉證
      責任，在過程中各自提出證據；若窮盡各種證據方法，待
      證結果仍有不明時，則依客觀之舉證責任危險分配原則，
      決定國家機關與人民二造何人應受敗訴危險。此參酌行政
      訴訟法第一百三十六條規定準用民事訴訟法第二百七十七
      條自明。查原裁決機關交通部公路總局嘉義區監理所台南
      監理站，裁決抗告人甲○○有「不依標誌標線號誌指示」
      ，乃引據舉發單為證。而舉發本件違規事件之台中市警察
      局員警林慶章，就本件如何查獲並舉發之經過，亦於原審
      調查時證述無訛，並就抗告人駕車行經台中市○○路左轉
      市政路時，有未依標誌標線兩段式左轉，經警方攔停並告
      知其違規事實再掣單舉發等本件違規情節，均證述明確，
      且警員林慶章本身直接見聞抗告人所駕之輕機車有不依標
      誌標線號誌指示兩段式左轉之事實經過，對事實最為明瞭
      ，又經以行政及刑事責任擔保其真實性，是綜合認定證人
      林慶章陳述為可採信。又抗告人就其指稱舉發員警舉發有
      誤，然未提出確實證據以供調查，且經核亦無任何證據，
      足資證明本件執勤警員確有捏造事實違法取締之情事。又
      本件未依兩段式左轉之違規過程，時間短暫，若有監視錄
      影器錄影存證固然最好，可免除不必要之爭議，然查該違
      規路口尚未設置監視錄影器，有台中市警察局第六分局九
      十四年六月七日中分六交字第○九四○○一九三○八號函
      附卷可按（見原審卷第二九頁），是本件並無監視錄影可
      供查證，且此短暫之事實經過，除全程目睹之警員可資證
      明外，難有其他輔佐證據；是抗告人主張調閱監視錄影帶
      為憑云云，亦無理由。從而，抗告人上開所辯，要屬避責
      之詞，自無可採。其於上述時地，駕駛上開輕機車，有未
      依標誌標線兩段式左轉之違規行為，應可認定。
四、綜上所述，本件抗告人甲○○於上開時、地駕駛前開輕機車
    ，有不依標誌標線誌指示（未依兩段式左轉）之違規事實，
    既可認定，則移送機關即交通部公路局嘉義區監理所台南監
    理站據此援引前開道路交通管理處罰條例第四十八條第二款
    及第六十三條第一項第一款等規定，並參酌違反道路交通管
    理事件統一裁罰標準表之相關內容，裁處抗告人罰鍰新台幣
    六百元，並記違規點數一點，於法即無不當。原審據此認
    本件異議無理由，而予以駁回其異議，本院經核其認事用法
    ，並無違誤。
五、抗告意旨略以：(一)舉發人所開之警車距其至少三十公尺以上
    ，其卻僅稱三公尺，顯見其證詞不足採；(二)臺中市警察局第
    六分局既稱爭議路口尚未裝設監視器，惟警車應有監視器供
    參，聲請調閱警車監視器，且舉發機關既留有四張照片，應
    有抗告人違規與否之照片留存等語。惟查員警執行勤務依法
    取締交通違規事件，固得依科學採證設備以為輔助，然尚非
    必依賴該等採證設備始得證明有否交通違規之事實，本院依
    上開證人即員警到庭所證述之內容，既可認定行為人確有違
    規行為，則未依輔助之攝影設備留存其他證據，尚難認與法
    有違，至於警車所停放之位置，尚與本件抗告人有否交通違
    規事實無涉，而上述照片四張均為拍攝路口現場情形，並非
    抗告人違規左轉之照片，故抗告人調查此部分證據之聲請，
    自屬不必要。是以抗告人仍執前詞，指摘原裁定不當求為撤
    銷，為無理由，應予駁回。
六、據上論斷，應依道路交通案件處理辦法第二十六條，刑事訴
    訟法第四百十二條，裁定如主文。
中　　華　　民　　國　　94　　年　　9 　　月　　26　　日
                  刑事第二庭    審判長法　官  葉居正
　　　　　　　　　　　　　　　      　法  官  莊俊華
　　　　　　　　　　　　　　　　      法  官  高明發
以上正本證明與原本無異。
不得再抗告。
　　　　　　　　　　　　　　　　　　　書記官  陳淑貞
中　　華　　民　　國　　94　　年　　9 　　月　　28　　日
